最高法院刑事判決                              八十八年度台上字第六○一九號
    上  訴  人  甲○○
右上訴人因違反槍砲彈藥刀械管制條例等罪案件，不服台灣高等法院台南分院中華民
國八十八年七月十四日第二審更審判決（八十八年度上更(一)字第一四四號，起訴案號
：台灣嘉義地方法院檢察署八十五年度偵字第三三○八號），提起上訴，本院判決如
左：
    主  文
原判決關於甲○○部分撤銷，發回台灣高等法院台南分院。
    理  由
本件原判決認定上訴人甲○○曾因竊盜、殺人未遂及搶奪等案，經法院判決定應執行
有期徒刑八年，已於民國八十五年一月九日執行完畢，猶不知悔改。復未經許可，於
八十五年二月初，在嘉義市○○路佳義保齡球館以新台幣（下同）三萬元之價格買入
仿半自動手槍製造之玩具手槍一支及子彈十五顆（包括口徑九ＭＭ之制式子彈三顆）
，嗣於八十五年五月二十日，在嘉義市○○路佳義保齡球館二樓之電動玩具店內，詹
國榮（經第一審判刑確定）有意購買該槍彈，惟不知性能及是否能用，乃先持該槍彈
前往嘉義縣新港鄉○○村○○○村○道路旁田埂試射四發，認合於使用，上訴人乃未
經許可，以七萬元之價格販賣該改造手槍及改造子彈八顆，並以每顆七百元之價格出
賣該口徑九ＭＭ之制式子彈三顆予詹國榮。上訴人又於八十五年四月底，意圖營利，
在同一電動玩具店內，以五千元之價格，非法出賣安非他命一包予詹國榮等情。因而
撤銷第一審關於上訴人部分之判決，改判仍論處上訴人未經許可販賣彈藥及非法販賣
化學合成麻醉藥品（均累犯）罪刑，固非無見。然按共同被告所為不利於己之陳述，
須無瑕疵可指，且就其他方面調查又與事實相符者，始得採為其他共同被告犯罪事實
之認定，本院前次發回更審意旨業已指明。原判決認定上訴人前開非法販賣化學合成
麻醉藥品安非他命予詹國榮之犯行，係以詹國榮於警訊時供稱：安非他命是向綽號「
矮同」之男子（指上訴人）購得等語為論據（原判決正本第一四至一五行）。但上訴
人矢口否認其事，且詹國榮於第一審審理中則供稱「他（指上訴人）沒有賣給我（安
非他命）。」「我不是跟他買的」（第一審卷第一宗第一九七頁反面、第二一三頁）
。其前後供述並不一致，有瑕疵甚明。原審未調查其他必要之證據，以察詹國榮在警
局之供述是否與事實相符，遽以該有瑕疵之供述，為認定上訴人非法販賣安非他命之
唯一證據，於法自有未合。次按科刑之判決書，其主文之宣告與理由之說明，必須一
致，否則互相牴觸，即屬理由矛盾之違法。原判決主文宣告「扣案附表所示編號一至
三部分沒收」（原判決正本第二頁第四至五行）。但原判決附表除編號二係「仿半自
動手槍製造之玩具手槍一支外，其編號一係制式子彈三顆；編號三係土造子彈八顆，
亦即原判決主文宣告沒收之子彈共有十一顆。惟原判決理由則說明：「……土造子彈
七顆、制式子彈二顆（共計九顆），均係違禁物，依刑法第三十八條第一項第一款宣
告沒收」云云（原判決正本第十一頁第十一至十二行），兩不相符。縱原判決附表註
明：經送鑑驗時制式子彈拆解一顆、土造子彈亦拆解一顆。但原判決理由未說明該拆
解之子彈，是否已無法重行組合而不存在，主文宣告沒收時亦未將該拆解之子彈除外
，均有違誤。再按證據之取捨，法院雖有自由判斷之權，但對於取捨之心證理由，應
詳為闡述，且其闡述，應與卷內資料相符方足以昭折服。查獲前開仿半自動手槍製造
之玩具手槍一支及土造子彈，上訴人始終承認係其所有而借與詹國榮使用。詹國榮在
警局固供稱：該槍彈係以「七萬元」向綽號「矮同」（指上訴人）者購得（偵字第三
三○八號卷第四頁反面）。在檢察官偵查時則供稱：「係以三萬元購得」（同卷第七
十六頁）。在原審審理中則改稱：係向上訴人借用云云（原審上更(一)字卷第五十七、
八十七頁）。前後供述並不一致，原判決採取詹國榮在警局之供述，認定詹某係以七
萬元之價格，向上訴人購買前開槍彈（原判決正本第二頁第十四至十五行），對於詹
國榮於檢察官偵查中所供係以三萬元購得，予以捨棄不採。又原判決不採詹國榮在原
審所為前開槍彈係向上訴人「借用」之陳述，其理由雖說明：「上訴人自承與詹國榮
並無嫌隙……參諸具有殺傷力之改造槍彈，取得不易，價值不菲，詹國榮自承已長期
持有，上訴人亦供稱：已借與詹國榮時間不短，倘非將手槍販賣與詹國榮，焉有長期
由詹國榮持有，而不予索回之理﹖且詹國榮亦不至設詞誣攀（指詹某在警局之供述）
」云云（原判決正本第八頁第五至八行）。但依原判決認定之事實，詹國榮於八十五
年五月二十日方持有該槍彈（原判決正本第二頁第十一行），復依警訊筆錄記載，該
槍彈係於同年六月七日為警查獲（偵字第三三○八號卷第四頁反面），則詹國榮前後
持有該槍彈僅有十八日。且上訴人在檢察官偵查中即供稱：「與他（指詹國榮）有口
角過，因他吃完東西都亂丟，曾說過他二、三次，他就不高興。」「是借槍後才對我
不高興的」等語（同卷第七十四、七十五頁）。足見原判決前開說明，顯與卷內資料
不盡相符，自有可議。上訴意旨，指摘原判決此部分不當，非無理由，應認仍有撤銷
發回更審之原因。
據上論結，應依刑事訴訟法第三百九十七條、第四百零一條，判決如主文。
中      華      民      國    八十八    年     十       月    二十八    日
                              最高法院刑事第五庭
                                  審判長法官  董  明  霈
                                        法官  丁  錦  清
                                        法官  賴  忠  星
                                        法官  林  茂  雄
                                        法官  王  居  財
      右正本證明與原本無異
                                              書  記  官
中      華      民      國    八十八    年     十一     月      二      日
